【裁判字號】    95,交抗,863
【裁判日期】    951211
【裁判案由】    聲明異議
【裁判全文】
臺灣高等法院臺中分院刑事裁定         95年度交抗字第863號
抗  告  人
即受處分人  甲○○
上列抗告人因聲明異議案件，不服臺灣臺中地方法院中華民國95
年10月31日所為裁定 （95年度交聲字第636號）提起抗告，本院
裁定如下：
    主  文
抗告駁回。
    理  由
一、抗告意旨略以：抗告人即受處分人確無騎機車，將近四個月
    停放於台灣銀行南側洛陽路騎樓。這麼長時間未使用，自無
    在吊扣屆滿前幾天違規。作證員警在庭上所為證詞，不可採
    信。抗告人若確有逆向在斑馬線上騎機車，看見員警或聽到
    鳴笛，調頭順向離去即可。會安份停在警察身旁，就是機車
    並未發動只是手推後滑行自信不違規。因無證件被扣之牌照
    ，理當可由駕照換回，因違規責在駕駛人，與車子無關云云
    。
二、原處分機關略以：抗告人即受處分人甲○○前因交通違規遭
    吊扣駕照，竟於吊扣駕照期間之民國95年6月6日，騎乘車牌
    號碼 JPP-606號重型機車，為警在臺中市○○路與文心路口
    當場舉發，抗告人於 95年6月21日提出申訴，原處分機關遂
    於95年7月18日以裁監稽違字第 61-GC0000000號裁決書，處
    以罰鍰新臺幣（下同）九千元整，並吊銷汽車駕駛執照，一
    年內禁考；逾期依裁決書處罰主文裁處，於法並無違誤等語
    。抗告人不服聲明異議。聲明異議意旨略以：受處分人甲○
    ○只是牽機車，因為伊腳扭到，且現場是下坡路段，才會坐
    上機車，讓機車自然滑行，並未啟動機車，伊還當場要求員
    警以手試汽缸溫度以證明機車並未發動，但員警並不理會云
    云。
三、原審法院裁定以：(一)受處分人前因交通違規事件，經易處吊
    扣駕駛執照，期間自95年2月16日起至95年6月15日止等情，
    為受處分人所不爭執，復經臺中市警察局交通警察隊直屬分
    隊警員徐霖樺到庭結證無訛，並有違規查詢報表附卷可稽。
    (二)又受處分人確有於上開吊扣駕駛執照期間之95年年6月6日
    ，騎乘車牌號碼 JPP-606號重型機車，為警在臺中市○○路
    與文心路口當場舉發等事實，業據證人徐霖樺到庭結證稱：
    「當時路口正中央有同仁指揮交通，我在路口的慢車道家具
    行的轉角處疏導交通，我就發現一部機車逆向在斑馬線騎乘
    ，當時是下班時間，有很多行人，很多人都走避，我看到後
    ，受處分人的機車是騎到斑馬線的正中間，是在人群中，我
    覺得非常危險，我才以鳴笛以手勢攔停，他就依我的手勢將
    機車騎到我原本在疏導交通位置的旁邊即中港路的慢車道處
    ，是往市區方向，當時受處分人機車是發動狀態，因為他騎
    到我旁邊的時候，他手都還放在把手上，我就請受處分人靠
    邊，並且熄火，我先跟他說他你這樣違規逆向行駛，受處分
    人就說他都這樣騎乘，我就再跟他勸導要兩段式左轉，車子
    才能靠右邊順行，我就問他有無帶駕照、行照、身分證，但
    他都沒有帶，我就問他機車是否他本人所有，他回答是，我
    就以他的車號查出來的車籍資料，確實是他本人所有，我在
    問他有無考汽機車駕照，他說有考機車，沒有考汽車，我再
    用他的身分證號去查詢，結果查出他沒有汽車駕照，機車駕
    照是在吊扣期間，我就依規定告發，並且有跟他說他駕照在
    吊扣期間不能騎乘機車。我當場開舉發單給他，他也收受簽
    名。之後，我繼續要疏導交通，他收了舉發單後，還是又繼
    續發動引擎把機車往市區的方向騎走，當場雖然他有表示他
    腳受傷，只是在滑行，但依我目視的情形，絕對不可能是滑
    行，因為有一點速度，這點我非常肯定，所以行人才會紛紛
    走避，引起我的注意，我攔停他後，他也站立在那邊至少十
    分鐘，沒有任何不適的情形。」等語綦詳。再參以證人徐霖
    樺與受處分人間本不相識，亦無任何怨隙，於執行指揮交通
    之勤務時，實無故意誣陷受處分人之動機及必要性；加以證
    人徐霖樺本身係公務人員，於執行公務時倘有誣贓民眾之違
    法情事，應承擔相關之行政責任，甚至刑事責任，對於證人
    徐霖樺之公職身分及自身權益影響甚鉅，尤以證人徐霖樺復
    已到庭具結作證，如為虛偽陳述，另須承擔偽證罪責，則依
    常理，亦難想像證人徐霖樺何以要甘冒自己受行政處分或刑
    罰之危險，而故意構陷受處分人有違規騎乘機車之行為。據
    上，應認證人徐霖樺之上開證言，係與事實相符，堪予採信
    。受處分人所為辯解，則未提出任何證據以實其說，自無足
    取。從而，受處分人確有於吊扣駕駛執照期間之上開時、地
    ，違規駕駛機車之事實，事證明確，可以認定。(三)按行政罰
    法第5條則明定：「行為後法律或自治條例有變更者，適用
    行政機關最初裁處時之法律或自治條例。但裁處前之法律或
    自治條例有利於受處罰者，適用最有利於受處罰者之規定。
    」本案原處分機關裁決前，道路交通管理處罰條例第21條業
    於95年7月1日修正公布施行，修正後同條例第21條條第1 項
    、第4項規定： 「I汽車駕駛人，有下列情形之一者，處新
    臺幣六千元以上一萬二千元以下罰鍰，並當場禁止其駕駛：
    五駕駛執照吊扣期間駕駛小型車或機器腳踏車。Ⅳ第一項第
    三款、第四款之駕駛執照，均應扣繳之；第五款並吊銷其駕
    駛執照。」與修正前同條第1項、第4項規定：「I汽車駕駛
    人，有左列情形之一者，處新臺幣六千元以上一萬二千元以
    下罰鍰，並當場禁止其駕駛及扣留其車輛牌照：七駕駛執照
    吊扣期間駕車者。Ⅳ第一項第五款、第六款之駕駛執照，均
    應扣繳之；第七款並吊銷其駕駛執照。」不同，比較新舊法
    ，新法並無不利於受處分人，依前揭說明，應適用修正後之
    規定。另按汽車駕駛人，曾依本條例其他各條規定吊銷駕駛
    執照者，一年內不得考領駕駛執照。道路交通管理處罰條例
    第67條第3 項定有明文。原處分機關裁罰受處分人，固非無
    據，但未注意前揭法律之修正，仍依據95年7月1日修正前道
    路交通管理處罰條例第21條第1項第7款規定裁處，容有未洽
    ，原法院將原處分撤銷，並裁定「甲○○駕駛執照吊扣期間
    駕駛機器腳踏車，處罰鍰新台幣玖仟元，吊銷駕駛執照，一
    年內禁考。」認事用法均無不合。
四、抗告人否認有違規行為，仍以上詞指摘原審裁定，並聲請調
    閱台中市台灣銀行西屯分行南側洛陽路騎樓及違規時之監視
    錄影帶。查抗告人確有上開駕駛執照吊扣期間，駕駛機器腳
    踏車之違規行為，已經證人徐霖樺證述屬實。錄影帶並不能
    做為抗告人有利之認定，認無調閱之必要，本件抗告人之抗
    告為無理由，應予駁回。
五、據上論斷，應依道路交通事件處理辦法第25條、26條、刑事
    訴訟法第412條，裁定如主文。
中    華    民    國    95    年    12    月    11    日
               刑事第九庭  審判長法  官  陳  筱  珮
                                 法  官  康  應  龍
                                 法  官  趙  春  碧
上列正本證明與原本無異。
不得抗告。
                                 書記官  胡  美  娟
中    華    民    國    95    年    12    月    18    日
                                                      Ｒ


司法院資訊處製作；財團法人民間司法改革基金會備份。
